臺灣高等法院刑事判決
110年度上訴字第2450號
上  訴  人  
即  被  告  羅惠茹（原名羅蕙茹）



選任辯護人  洪崇遠律師（法扶律師）          
上列上訴人即被告因違反毒品危害防制條例案件，不服臺灣桃園
地方法院109年度訴字第1354號，中華民國110年6月16日第一審
判決（起訴案號：臺灣桃園地方檢察署108年度偵字第29448號）
，提起上訴，本院判決如下：
    主  文
上訴駁回。
    事實及理由
一、本案經本院審理結果，認原審以上訴人即被告羅惠茹犯修正
    前毒品危害防制條例第4條第2項、第3項、第4項販賣第二級
    、第三級、第四級毒品罪，為想像競合犯，從一重之販賣第
    二級毒品罪論處，且因符合累犯之要件，予以加重其刑，並
    因其偵、審自白，依修正前毒品危害防制條例第17條第2項
    規定減輕其刑，再依刑法第59條規定酌減刑度，於依法先加
    後遞減其刑後，就其所為犯行量處有期徒刑2年3月，另就扣
    案如原判決附表編號2至6所示之物宣告沒收；就未扣案犯罪
    所得新臺幣（下同）2000元宣告沒收或追徵，核其認事用法
    及量刑均無不當，應予維持，並引用第一審判決書記載之事
    實、證據及理由（如附件）。
二、被告上訴意旨略以：被告自始坦承犯行，請審酌犯罪情節，
    依刑法第59條之規定酌減刑度云云。
三、按量刑之輕重，係屬事實審法院得依職權自由裁量之事項，
    苟已斟酌刑法第57條各款所列情狀，而未逾越法定刑度，不
    得遽指為違法（最高法院72年台上字第6696號判例意旨參照
    ）。且法院對於被告為刑罰裁量時，必須以行為人之罪責為
    依據，而選擇與罪責程度相當之刑罰種類，並確定與罪責程
    度相稱之刑度。縱使基於目的性之考量，認定有犯罪預防之
    必要，而必須加重裁量時，亦僅得在罪責相當性之範圍內加
    重，不宜單純為強調刑罰之威嚇功能，而從重超越罪責程度
    為裁判，務求「罪刑相當」。且在同一犯罪事實與情節，如
    別無其他加重或減輕之原因，下級審量定之刑，亦無過重或
    失輕之不當情形，則上級審法院對下級審法院之職權行使，
    原則上應予尊重（最高法院85年度台上字第2446號判決意旨
    參照）。
四、經查，被告於偵查、原審準備程序及審理、本院準備程序及
    審理中均已坦承犯行，並有原審判決所引用之證據在卷可佐
    ，足認被告確係犯修正前毒品危害防制條例第4條第2項、第
    3項、第4項販賣第二級、第三級、第四級毒品罪。原審以被
    告罪證明確，從一重之販賣第二級毒品罪論處，且依累犯、
    偵審自白及刑法第59條規定予以先加後遞減刑度後，另審酌
    政府對於毒品之危害性廣為宣導，則被告對於毒品之危害及
    販賣毒品之違法性，應有明確之認識，又被告行為時為年滿
    30歲之成年人，竟不思循以正途賺取財物，而無視政府嚴厲
    查緝毒品禁令，企圖藉由販賣毒品獲取不法利益，所為造成
    毒品擴散流通風險，戕害國人身心健康，並對於社會秩序造
    成潛在危險，所為應予非難，並參以被告本案販賣毒品之次
    數僅1次，數量及金額均非多，危害程度相對較輕，復考量
    被告於偵查及審理時均坦承犯行，犯罪後態度良好，兼衡被
    告犯罪之手段、獲利金額、素行與其自陳高中畢業之教育程
    度、無業、家庭經濟狀況勉持等一切情狀，就其所為犯行判
    處有期徒刑2年3月，已詳予斟酌刑法第57條各款所列情形，
    並具體說明量刑之理由，核無逾越法定刑度，或濫用自由裁
    量權限之違法或不當之情事。而原審既已審酌被告販賣第二
    級、第三級、第四級毒品1次，對象僅1人，數量與金額非甚
    鉅，實際獲利僅2000元，且係初犯販賣毒品犯行，與多次、
    大量出售毒品之大盤、中盤商行為情節尚屬有別，惡性容非
    重大不赦，縱依修正前毒品危害防制條例第17條第2項規定
    減輕其刑後，仍有情輕法重而堪以憫恕之處，爰依刑法第59
    條規定酌量減輕其刑，是被告猶請求依刑法第59條規定酌減
    刑度云云，即屬無據。
五、綜上，被告以前揭上訴意旨提起上訴，為無理由，應予駁回
    。
據上論斷，應依刑事訴訟法第368條、第373條，判決如主文。
本案經檢察官賴穎穎提起公訴，檢察官侯名皇到庭執行職務。
中　　華　　民　　國　　110 　年　　11　　月　　24　　日
                  刑事第四庭  審判長法　官  陳筱珮
                                    法　官  吳元曜
                                    法　官  羅郁婷
以上正本證明與原本無異。
如不服本判決，應於收受送達後20日內向本院提出上訴書狀，其
未敘述上訴之理由者並得於提起上訴後20日內向本院補提理由書
（均須按他造當事人之人數附繕本）「切勿逕送上級法院」。
                                    書記官  蔡易霖
中　　華　　民　　國　　110 　年　　11　　月　　24　　日
附錄：本案論罪科刑法條全文
修正前毒品危害防制條例第4條：
製造、運輸、販賣第一級毒品者，處死刑或無期徒刑；處無期徒
刑者，得併科新臺幣2 千萬元以下罰金。
製造、運輸、販賣第二級毒品者，處無期徒刑或7 年以上有期徒
刑，得併科新臺幣1 千萬元以下罰金。
製造、運輸、販賣第三級毒品者，處7 年以上有期徒刑，得併科
新臺幣7 百萬元以下罰金。
製造、運輸、販賣第四級毒品者，處5 年以上12年以下有期徒刑
，得併科新臺幣3 百萬元以下罰金。
製造、運輸、販賣專供製造或施用毒品之器具者，處1 年以上7
年以下有期徒刑，得併科新臺幣1 百萬元以下罰金。
前五項之未遂犯罰之。

附件
臺灣桃園地方法院刑事判決　　　　　　 109年度訴字第1354號
公　訴　人　臺灣桃園地方檢察署檢察官 
被　　　告　羅惠茹  女　民國00年00月00日生
                    身分證統一編號：Z000000000號
                    住○○市○○區○○街000號
                    （現於法務部○○○○○○○○○執行中
                        ） 
選任辯護人　洪崇遠律師(法扶律師)　　　　
上列被告因毒品危害防制條例案件，經檢察官提起公訴（108 年
度偵字第29448 號），本院判決如下：
    主  文
羅惠茹販賣第二級毒品，累犯，處有期徒刑貳年參月。扣案如附
表編號2 至6 所示之物均沒收；未扣案之犯罪所得新臺幣貳仟元
沒收，於全部或一部不能沒收或不宜執行沒收時，追徵其價額。
    事  實
一、羅惠茹明知毒品危害防制條例第2 條第2 項所管制之各級毒
    品，不得非法販賣，竟意圖營利，基於販賣第二級、第三級
    、第四級毒品之犯意，於108 年5 月23日晚間6 時許，在桃
    園市○○區○○路0 段000 巷00號6 樓，以新臺幣（下同）4,00
    0 元之代價，販售如附表所示之第二級毒品甲基安非他命1 
    包與含有附表各編號所示第三級、第四級毒品成分之毒品咖
    啡包10包予金延蘅（上開毒品合稱本案毒品），且雙方約定
    日後再給付價金。而於108 年5 月23日下午7 時20分，金延
    蘅在新北市○○區○○路0 ○0 號麗閣汽車旅館前為警查獲，並
    當場扣得本案毒品。嗣金延蘅與羅惠茹取得聯繫，因金延蘅
    遭查獲，故羅惠茹同意金延蘅僅須先給付2,000 元價金，金
    延蘅則於108 年5 月24日中午12時9 分許，轉帳2,000 元至
    羅惠茹所有之中國信託商業銀行帳號000000000000號帳戶，
    羅惠茹因而取得2,000 元之販賣毒品所得。嗣經警循線查悉
    上情。
二、案經臺灣桃園地方檢察署檢察官指揮新北市政府警察局中和
    分局偵查後起訴。
    理  由
壹、程序部分按除法律另有規定外，實施刑事訴訟程序之公務員
    因違背法定程序取得之證據，其有無證據能力之認定，應審
    酌人權保障及公共利益之均衡維護；又被告以外之人於審判
    外之陳述，雖不符合同法第159 條之1 至第159 條之4 之規
    定，但經當事人於審判程序同意作為證據，法院審酌該言詞
    陳述或書面陳述作成時之情況，認為適當者，亦得為證據；
    當事人、代理人或辯護人於法院調查證據時，知有第159 條
    第1 項不得為證據之情形，而未於言詞辯論終結前聲明異議
    者，視為有前項之同意，刑事訴訟法第158 條之4 、第159 
    條之5 分別定有明文。本判決下列所引用之各項供述證據，
    被告羅惠茹、辯護人均同意各該證據之證據能力（見本院訴
    字卷第72頁），且當事人與辯護人均未於本院言詞辯論終結
    前聲明異議（見本院訴字卷第109 至123 頁），本院審酌此
    等證據資料取得及製作時之情況，尚無違法不當及證明力明
    顯過低之瑕疵，以之作為證據應屬適當；另本判決後述所引
    之各項非供述證據，無證據證明係實施刑事訴訟程序之公務
    員以不法方式所取得，且亦無證據證明係非真實，復均與本
    件待證事實具有關聯性，是依刑事訴訟法第158 條之4 之反
    面解釋，當有證據能力；又前開供述與非供述證據復經本院
    於審理期日中合法調查，自均得為本案證據使用。
貳、實體部分
一、認定犯罪事實所憑之證據與理由：
  ㈠上揭犯罪事實，業據被告於警詢時、偵查中、本院準備、審
    理程序均坦承不諱（見他字卷第83至86頁、偵字卷第129 至
    133 頁、本院訴字卷第71、73、74頁、第109 、120 、121
    頁），核與證人金延蘅於警詢、偵查中關於購入本案毒品經
    過之證述大致相符（見他字卷第13至20頁、偵字卷第27至30
    頁、第78至85頁、第113 至114 頁、第207 至210 頁），並
    有指認犯罪嫌疑人紀錄表、犯嫌指認表〈指認人：金延蘅〉、
    暱稱「徐乖乖」之臉書個人檔案資料、申登人羅惠茹之通聯
    調閱查詢單、新北市政府警察局中和分局108 年5 月23日自
    願受搜索同意書〈受搜索人：金延蘅〉、新北市政府警察局中
    和分局108 年5 月23日搜索扣押筆錄、扣押物品目錄表〈受
    執行人：金延蘅〉、刑案現場照片17張、中國信託商業銀行
    股份有限公司109 年10月27日中信銀字第109224839269109 
    號函暨所附之存款交易明細、自動化LOG 資料- 財金交易等
    件在卷（見他字卷第21、22頁、第25頁、第61至65頁、偵字
    卷第89頁、第90至95頁、第103 至111 頁、第213 至227 頁
    ）可稽，復有如附表所示之物扣案可憑，且如附表所示之物
    經送鑑驗，檢出含附表各編號所示之毒品成分，有臺北榮民
    總醫院108 年7 月17日北榮毒鑑字第C0000000號毒品成分鑑
    定書㈠至㈣、108 年7 月17日北榮毒鑑字第C0000000-Q號毒品
    純度鑑定書、內政部警政署刑事警察局108 年9 月11日刑鑑
    字第1080072119號鑑定書在卷（見偵字卷第117 至125 頁）
    可考，自足認被告有販賣第二級毒品甲基安非他命1包與含
    有附表各編號所示第三級、第四級毒品成分之毒品咖啡包10
    包之事實。再者，一般民眾均知政府一向對毒品之查禁森嚴
    ，且重罰不予寬貸，衡情倘非有利可圖，絕無平白甘冒被嚴
    查重罰高度風險之理，且被告自承以4,000 元販賣本案毒品
    予證人金延蘅，約可賺取300 至500 元之價差利益乙情（見
    本院訴字卷第74、120 、121 頁），則被告為本案毒品交易
    ，係出於營利之意圖甚明。
  ㈡至公訴意旨雖認被告與證人金延蘅約定交易毒品之價金為8,0
    00 元，然此部分事實為被告所否認，且其於偵、審一致供
    稱係以4,000 元販賣本案毒品乙情，而除證人金延蘅於警詢
    時、偵查中之證述（見他字卷第15頁、偵字卷第209 頁）外
    ，即無如監聽譯文、對話紀錄等相關事證可佐證當時約定之
    價金為8,000 元，且觀諸證人金延蘅歷次證述，除如前述曾
    稱購入本案毒品之代價為8,000 元外，亦曾稱毒品咖啡包10
    包4,000 元、甲基安非他命1 克2,000 元云云（見他字卷第
    15、19頁），即稱本案毒品之代價共計6,000 元，可知證人
    金延蘅就此節有前後供述不一情形，自難僅憑前開證人金延
    蘅之單一證述，據為被告係以8,000 元較高之代價出售本案
    毒品之不利認定，附此敘明。
  ㈢綜上所述，本案事證明確，被告犯行堪以認定，應依法論罪
    科刑。
二、論罪科刑：
  ㈠新舊法比較：
    按行為後法律有變更者，適用行為時之法律；但行為後之法
    律有利於行為人者，適用最有利於行為人之法律，刑法第2
    條第1 項定有明文。查被告為本案販賣毒品行為後，毒品危
    害防制條例第4 條第2 項、第3 項、第4 項及第17條第2 項
    業於109 年1 月15日修正公布，並於同年7 月15日施行，茲
    就適用毒品危害防制條例法條新舊法比較之情形分論如下：
  ⒈修正後之毒品危害防制條例第4 條第2 項關於製造、運輸、
    販賣第二級毒品之自由刑與罰金刑刑度，從原定之「處無期
    徒刑或七年以上有期徒刑，得併科新臺幣一千萬元以下罰金
    。」，提高為「處無期徒刑或十年以上有期徒刑，得併科新
    臺幣一千五百萬元以下罰金。」；而同條例第3 項、第4 項
    關於製造、運輸、販賣第三級、第四級毒品之罰金刑刑度，
    亦從原定之「得併科新臺幣七百萬元以下罰金」、「得併科
    新臺幣三百萬元以下罰金」，調高為，分別提高為「得併科
    新臺幣一千萬元以下罰金」、「得併科新臺幣五百萬元以下
    罰金」，是經比較新舊法，修正後毒品危害防制條例第4 條
    第2 項、第3項、第4項均無較有利於被告之情形。
  ⒉修正前毒品危害防制條例第17條第2 項規定：「犯第4 條至
    第8 條之罪於偵查及審判中均自白者，減輕其刑。」修正後
    之規定為：「犯第4 條至第8 條之罪於偵查及『歷次』審判中
    均自白者，減輕其刑。」，修正前之規定並不以被告於歷次
    審判中均自白為必要，修正後則需偵查及歷次審判中均自白
    始得減輕其刑，經比較新、舊法，修正後之規定並未較有利
    於被告。
  ⒊準此，經新舊法比較結果，均以修正前之規定有利被告，故
    依刑法第2 條第1 項前段規定，就被告本案販賣毒品行為，
    應整體適用行為時之法律即修正前毒品危害防制條例第4 條
    第2 項、第3項、第4項及第17條第2 項之規定論處。
  ⒋另修正後毒品危害防制條例第9 條第3 項明定「犯前5 條之
    罪而混合2 種以上之毒品者，適用其中最高級別毒品之法定
    刑，並加重其刑至2 分之1 。」，參酌修正理由「本條第3
    項所稱之混合，係指將二種以上之毒品摻雜調合，無從區分
    而言（如置於同一包裝）。依目前毒品查緝實務，施用混合
    毒品之型態日益繁多，且因混合毒品之成分複雜，施用後所
    造成之危險性及致死率均高於施用單一種類者，為加強遏止
    混合毒品之擴散，爰增訂第3 項，規定犯第4 條至第8 條之
    罪，而有混合2 種以上毒品之情形者，加重其刑至2 分之1
    。另本項係屬分則之加重，為另一獨立之犯罪型態，如其混
    合二種以上毒品屬不同級別，應依最高級別毒品所定之法定
    刑，並加重其刑至2 分之1 ，例如販賣混合第三級及第四級
    毒品者，依販賣第三級毒品之法定刑處斷，並加重其刑至2
    分之1 ；如屬同一級別者，因無從比較高低級別，則依各該
    級別毒品所定之法定刑，加重其刑至2 分之1 ，併予敘明。
    」，是依新修正毒品危害防制條例第9 條第3 項之修正及規
    範意旨，可知本項係屬刑法分則之加重，為另一獨立之犯罪
    型態，依刑法第1 條所定之「罪刑法定原則」及「法律不溯
    及既往原則」，本案被告販賣附表編號2 、3 、4 、6 摻有
    多種毒品成分咖啡包之犯行，自不適用其行為後始增訂之毒
    品危害防制條例第9 條第3 項規定，附此敘明。
  ㈡論罪：核被告所為，係犯修正前毒品危害防制條例第4 條第2
     項之販賣第二級毒罪品、修正前同條例第4 條第3 項之販
    賣第三級毒品罪、修正前同條例第4 條第4 項之販賣第四級
    毒品罪。被告販賣第二級毒品前而持有該毒品之低度行為，
    為其販賣之高度行為所吸收，不另論罪。被告以一次販售毒
    品之意思販售如附表所示之物而同時觸犯上開三罪，為想像
    競合犯，應依刑法第55條前段規定，從一重之販賣第二級毒
    品罪處斷。
  ㈢刑之加重減輕：
  ⒈被告前因施用第二級毒品案件，經本院以102 年度審簡字第2
    74 號判決處有期徒刑5 月，共2 罪，應執行有期徒刑8 月
    確定，嗣於104 年7 月16日易科罰金執行完畢；又因施用第
    二級毒品案件，經本院以104 年度審易字第2436號判決處有
    期徒刑5 月確定，嗣於106 年5 月31日入監服刑後改易科罰
    金執行完畢；又因施用第二級毒品案件，經本院以106 年度
    桃簡字第898 號判決處有期徒刑6 月確定，嗣於107 年1 月
    2 日易科罰金執行完畢等情，有臺灣高等法院被告前案紀錄
    表在卷足憑，其於受徒刑之執行完畢後，5 年以內故意再犯
    本案有期徒刑以上之罪，為累犯，復參酌司法院釋字第775
    號解釋意旨，被告前已因施用毒品案件經法院論罪科刑並執
    行完畢，本應記取教訓，澈底遠離毒品，竟於非長之時間內
    再犯本案販賣毒品罪，且犯罪情節更加嚴重，顯見被告對於
    刑罰之反應力薄弱，具有特別之惡性，仍有加重本刑規定適
    用以延長其矯正期限之必要，且不致使被告所受之刑罰超過
    其所應負擔之罪責，爰就其本案犯行依刑法第47條第1 項規
    定加重其刑。
  ⒉修正前毒品危害防制條例第17條第2 項規定：「犯第4 條至
    第8 條之罪於偵查及審判中均自白者，減輕其刑。」旨在使
    刑事案件儘速確定，鼓勵被告認罪，並節省司法資源，行為
    人須於偵查及審判中均自白，始符合減輕其刑之要件（最高
    法院109 年度台上字第5105號判決意旨參照）。查被告於偵
    查及本院審理中，對於本案販賣毒品犯行均自白不諱，已如
    前述，爰依修正前毒品危害防制條例第17條第2 項規定，減
    輕其刑。
  ⒊按刑法第59條規定犯罪之情狀顯可憫恕者，得酌量減輕其刑
    。而同為販賣毒品之人，其原因動機不一，犯罪情節未必盡
    同，或有大盤毒梟者，亦有中、小盤之分，甚或僅止於吸毒
    者友儕間為求互通有無之有償轉讓者亦有之，其販賣行為所
    造成危害社會之程度自屬有異，法律科處此類犯罪，所設之
    法定最低本刑卻同為7 年以上有期徒刑，不可謂不重，自非
    不可依客觀之犯行與主觀之惡性二者加以考量其情狀，是否
    有可憫恕之處刑，以符合罪刑相當原則。爰審酌本案被告販
    賣第二級、第三級、第四級毒品1 次，對象僅1 人，數量與
    金額非甚鉅，實際獲利亦僅2,000 元，且係初犯販賣毒品犯
    行，與多次、大量出售毒品之大盤、中盤商行為情節尚屬有
    別，惡性容非重大不赦，縱依前揭修正前毒品危害防制條例
    第17條第2 項規定減輕其刑後，仍有情輕法重而堪以憫恕之
    處，爰依刑法第59條規定酌量減輕其刑，並依法先加後遞減
    其刑。
  ⒋另按毒品危害防制條例第17條第1 項規定：「犯第4 條至第8
     條、第10條或第11條之罪，供出毒品來源，因而查獲其他
    正犯或共犯者，減輕或免除其刑。」所謂「毒品來源」，係
    指本案犯行之毒品從何而來之情形，必以供出者所稱其本案
    所販賣之毒品來源與嗣後查獲之其他正犯或共犯間具有關聯
    性，而屬於前後手、上下游之有相當之因果關係者而言。且
    為避免供出者為圖減輕或免除刑責，故意虛構其他正犯或共
    犯之犯罪事證，所供或因明顯不合情理，或因僅有單一指述
    、別無佐證，致該被供出之其他正犯或共犯嗣後獲不起訴處
    分確定者，即無前揭減免刑責寬典之適用。蓋若對供出者所
    為供述漫無限制，縱嗣經不起訴處分確定，仍認有上開寬典
    之適用，非但無益於毒品斷絕、防止重大危害社會治安之立
    法目的，更助長栽贓誣陷之風氣，耗費有限之司法資源，並
    使無辜者有遭受不白之冤之虞，當非立法之本意。故該規定
    所稱「供出毒品來源，因而查獲其他正犯或共犯者」，係指
    犯罪行為人供出毒品來源之對向性正犯，或與其具有共同正
    犯、共犯（教唆犯、幫助犯）關係之毒品由來之人的相關資
    料，使調查或偵查犯罪之公務員得據以對之發動調查或偵查
    程序，並因而確實查獲其人及其犯行，始足當之。亦即供出
    者所供述其所販賣之本案毒品來源，必以嗣後經偵查機關依
    其供述而確實查獲其他正犯或共犯，且二者間具有因果關係
    及關聯性，始符合該項減免刑責之規定，倘未因供出毒品來
    源而確實查獲其他正犯或共犯者，祇得執為犯罪行為人犯罪
    後態度之量刑審酌事項（最高法院109 年度台上字第5536號
    判決意旨參照）。查被告於偵查中雖供稱其本案毒品來源為
    鄭正雄，於本院準備程序又改稱毒品來源為鄭吉雄，然均為
    鄭正雄、鄭吉雄於另案偵查中所否認，且經臺灣桃園地方檢
    察署檢察官偵查後，認鄭正雄、鄭吉雄二人所涉犯賣第二級
    毒品予被告之犯罪嫌疑均不足，而以108 年度偵字第27875
    號、109 年度偵字第1424號為不起訴處分，此有臺灣桃園地
    方檢察署110 年1 月18日桃檢俊河108 偵29448 字第110900
    5551號函、110 年4 月7 日桃檢俊河108 偵29448 字第1109
    034601號函與前開不起訴處分書在卷可憑（見本院訴字卷第
    51頁、第87至97頁），可知本案並無因被告供出毒品來源而
    查獲其他正犯、共犯之情形，自無毒品危害防制條例第17條
    第1 項規定之適用，附此敘明。
  ㈣爰以行為人之責任為基礎，審酌政府對於毒品之危害性廣為
    宣導，則被告對於毒品之危害及販賣毒品之違法性，應有明
    確之認識，又被告行為時為年滿30歲之成年人，竟不思循以
    正途賺取財物，而無視政府嚴厲查緝毒品禁令，企圖藉由販
    賣毒品獲取不法利益，所為造成毒品擴散流通風險，戕害國
    人身心健康，並對於社會秩序造成潛在危險，所為應予非難
    ；並參以被告本案販賣毒品之次數僅1 次，數量及金額均非
    多，危害程度相對較輕；復考量被告於偵查及本院審理時均
    坦承犯行，犯罪後態度良好；兼衡被告犯罪之手段、獲利金
    額、素行與其自陳高中畢業之教育程度、無業、家庭經濟狀
    況勉持（見他字卷第83頁）等一切情狀，量處如主文所示之
    刑。
三、沒收：
  ㈠按毒品危害防制條例第18條第1 項後段應沒入銷燬之毒品，
    指查獲施用或持有之第三、四級毒品而言。倘係查獲製造、
    運輸、販賣、意圖販賣而持有、以非法方法使人施用、引誘
    他人施用或轉讓第三、四級毒品，既屬同條例相關法條明文
    規定處罰之犯罪行為，即非該條項應依行政程序沒入銷燬之
    範圍。又同條例第19條第1 項所定供犯罪所用或因犯罪所得
    之物，係指犯第4 條至第9 條、第12條、第13條或第14條第
    1 項、第2 項之罪所用之物，不包括毒品本身在內，是尚不
    得援用此項規定為第三、四級毒品之沒收依據。再同條例對
    於查獲之製造、運輸、販賣、意圖販賣而持有、以非法方法
    使人施用、引誘他人施用及轉讓第三、四級毒品之沒收，並
    無特別規定，如其行為已構成犯罪，則該毒品即屬不受法律
    保護之違禁物，應回歸刑法之適用，依刑法第38條第1 項之
    規定沒收之，始為適法（最高法院109 年度台上字第1301號
    判決意旨參照）。查如附表編號2 至6 所示之物，經鑑驗後
    ，均檢出如附表各編號所示之第三級、第四級毒品成分，而
    前開物品非被告單純施用或持有之毒品，而係用以販賣，均
    已說明如前，自屬違禁物，且不問屬於犯罪行為人與否，均
    應依刑法第38條第1 項規定宣告沒收。又裝置上開毒品之包
    裝袋，均沾附有毒品殘渣，依現行技術客觀難以完全析離，
    且無析離之實益與必要，是應整體視為毒品，併予諭知沒收
    ，至因鑑驗用罄之毒品，既已滅失，自無庸宣告沒收。
  ㈡按犯罪所得，屬於犯罪行為人者，沒收之；前二項之沒收，
    於全部或一部不能沒收或不宜執行沒收時，追徵其價額，刑
    法第38條之1 第1 項前段、第3 項分別定有明文。查被告販
    賣本案毒品而實際取得2,000 元之毒品價金，該2,000 元核
    屬其本案犯罪所得，又前開款項並未扣案，爰依刑法第38條
    之1 第1 項前段及第3 項之規定，宣告沒收，並於全部或一
    部不能沒收或不宜執行沒收時，追徵其價額。
  ㈢至扣案如附表編號1 所示白色或透明晶體1 包，固檢出含第
    二級毒品甲基安非他命成分，而屬違禁物，本應依法宣告沒
    收銷燬，惟金延蘅因持有該包甲基安非他命而犯持有第二級
    毒品罪案件，經臺灣新北地方法院以108 年度簡字第7182號
    判處罪刑並宣告沒收銷燬，嗣前開甲基安非他命1 包已於10
    9 年4 月1 日執行沒收完畢等情，有前揭刑事簡易判決、金
    延蘅之臺灣高等法院被告前案紀錄表在卷可憑，則該甲基安
    非他命既已執行沒收銷燬而不存在，自無再予宣告沒收銷燬
    之必要，特此敘明。
據上論斷，應依刑事訴訟法第299 條第1 項前段，修正前毒品危
害防制條例第4 條第2 項、第3 項、第4 項、第17條第2 項，刑
法第2 條第1 項前段、第11條、第47條第1 項、第55條前段、第
59條、第38條第1 項、第38條之1 第1 項前段、第3 項，判決如
主文。
本案經檢察官賴穎穎提起公訴，檢察官高玉奇到庭執行職務。
中　　華　　民　　國　 110　　年　　6 　　月　　16　　日
                  刑事第十三庭　審判長法　官　潘怡華
                                      法  官  簡方毅
                                      法  官  郭鍵融
以上正本證明與原本無異。
如不服本判決應於收受判決後20日內向本院提出上訴書狀，並應
敘述具體理由。其未敘述上訴理由者，應於上訴期間屆滿後20日
內向本院補提理由書(均須按他造當事人之人數附繕本)「切勿逕
送上級法院」。
                                      書記官　李佳玲
中　　華　　民　　國　 110　　年　　6 　　月　　16　　日
附錄論罪科刑法條：
修正前毒品危害防制條例第4條：
製造、運輸、販賣第一級毒品者，處死刑或無期徒刑；處無期徒
刑者，得併科新臺幣2 千萬元以下罰金。
製造、運輸、販賣第二級毒品者，處無期徒刑或7 年以上有期徒
刑，得併科新臺幣1 千萬元以下罰金。
製造、運輸、販賣第三級毒品者，處7 年以上有期徒刑，得併科
新臺幣7 百萬元以下罰金。
製造、運輸、販賣第四級毒品者，處5 年以上12年以下有期徒刑
，得併科新臺幣3 百萬元以下罰金。
製造、運輸、販賣專供製造或施用毒品之器具者，處1 年以上7
年以下有期徒刑，得併科新臺幣1 百萬元以下罰金。
前五項之未遂犯罰之。

附表：
編號 品名 數量 鑑驗結果 備註  1 白色或透明晶體 1包 含第二級毒品甲基安非他命成分 ⒈驗前含袋毛重：1.1507公克 ⒉驗前淨重：0.9826公克 ⒊取樣鑑驗：0.0011公克 ⒋驗餘淨重：0.9815公克  2 黑色小惡魔DIABLO字樣，立方體彩色包裝袋咖啡包，內容物為橘色粉末 2包 含下列成分： ⒈第三級毒品4-甲基　甲基卡西酮 ⒉微量第三級毒品硝甲西泮（硝甲氮平） ⒈扣押物品編號：1 、4 ⒉驗前含袋毛重共計：28.47公克 ⒊驗前淨重共計：25.39公克 ⒋隨機抽取編號1 鑑驗，檢出左揭成分，審酌編號1 與編號4 外包裝、內容物相似，且來源相同，故前開咖啡包之成分應均相同 ⒌編號1 咖啡包所含第三級毒品4-甲基甲基卡西酮之純度為1%。 ⒍估算編號1 、4 驗前所含第三級毒品4-甲基甲基卡西酮成分之純質淨重共計0.25公克  3 黑色小惡魔DIABLO字樣，放射狀彩虹包裝袋咖啡包，內容物為淡黃色粉末 5包 含下列成分： ⒈第三級毒品甲苯基乙基胺戊酮 ⒉第三級毒品氯乙基卡西酮 ⒊微量第三級毒品硝甲西泮（硝甲氮平） ⒈扣押物品編號：2、3、5、7、8 ⒉驗前含袋毛重共計：49.24公克 ⒊驗前淨重共計：43.45公克 ⒋隨機抽取編號3 鑑驗，檢出左揭成分，審酌編號3 與編號2 、5 、7 、8外包裝、內容物相似，且來源相同，故前開咖啡包之成分應均相同 ⒌編號3咖啡包所含第三級毒品甲苯基乙基胺戊酮成分之純度為1%、所含第三級毒品氯乙基卡西酮成分之純度為5% ⒍估算編號2、3、5、7、8 驗前所含第三級毒品甲苯基乙基胺戊酮成分之純質淨重共計0.43公克；所含第三級毒品氯乙基卡西酮成分之純質淨重共計2.17公克  4 黑色小惡魔DIABLO字樣，立方體彩色包裝袋咖啡包，內容物為淡黃色粉末 1包 含下列成分： ⒈第三級毒品4-甲基甲基卡西酮 ⒉微量第三級毒品硝甲西泮（硝甲氮平） ⒈扣押物品編號：6 ⒉驗前含袋毛重：13.09公克 ⒊驗前淨重：11.65公克 ⒋取樣鑑驗：1.66公克 ⒌驗餘淨重：9.99公克 ⒍第三級毒品4-甲基甲基卡西酮之純度為2%，驗前純質淨重0.23公克  5 黑色小惡魔手叉橘子圖案，立方體彩色包裝袋咖啡包，內容物為橘色粉末 1包 含第三級毒品4-甲基甲基卡西酮成分 ⒈扣押物品編號：9 ⒉驗前含袋毛重：5.06公克 ⒊驗前淨重：3.64公克 ⒋取樣鑑驗：1.29公克 ⒌驗餘淨重：2.35公克 ⒍第三級毒品4-甲基甲基卡西酮之純度為3%，驗前純質淨重0.10公克  6 玫瑰金包裝袋咖啡包 1包 含下列成分： ⒈第三級毒品毒品3　,4- 亞甲基雙氧苯基乙基胺戊酮 ⒉微量第三級毒品苯　基乙基胺己酮 ⒊微量第三級毒品硝甲西泮（硝甲氮平，起訴書漏載此成分） ⒋微量第四級毒品硝西泮（耐妥眠） ⒈扣押物品編號：10 ⒉驗前含袋毛重：3.06公克 ⒊驗前淨重：1.49公克 ⒋取樣鑑驗：0.93公克 ⒌驗餘淨重：0.56公克 ⒍第三級毒品3,4-亞甲基雙氧苯基乙基胺戊酮之純度為7%，驗前純質淨重約0.10公克 備考：鑑定結果參臺北榮民總醫院108 年7 月17日北榮毒鑑字第C0000000號毒品成分鑑定書       ㈠至㈣、108 年7 月17日北榮毒鑑字第C0000000-Q號毒品純度鑑定書、內政部警政署       刑事警察局108 年9 月11日刑鑑字第1080072119號鑑定書（見偵字卷第117至125頁)